【裁判字號】    95,上更(一),86
【裁判日期】    950530
【裁判案由】    廢棄物清理法等
【裁判全文】
臺灣高等法院臺中分院刑事判決      95年度上更(一)字第86號
上  訴  人
即  被  告  丙○○
選任辯護人  陳淑芬  律師
上列上訴人因違反廢棄物清理法等案件，不服臺灣苗栗地方法院
91年度訴字第430號中華民國92年1月8日第1審判決（起訴案號：
臺灣苗栗地方法院檢察署90年度偵字第4837號），提起上訴，本
院判決如下：
    主  文
原判決撤銷。
丙○○未經主管機關許可，提供土地回填廢棄物，處有期徒刑壹
年貳月。緩刑貳年。
    事  實
一、丙○○明知未經許可不得提供土地回填廢棄物，且明知苗栗
    縣後龍鎮○○段第1737地號、第1739地號土地係其堂弟乙○○所有，同段第1738地號土地為其堂弟柯來春所有，乃未得
    乙○○及柯來春同意，接續自民國（下同）89年12月中旬起
    ，提供其所有苗栗縣後龍鎮○○段第1736地號土地及乙○○
    、柯來春所有前揭土地（如附圖所示黃色、粉紅色、藍色及
    綠色標明之區域）予年籍不詳綽號「小吳」、「小張」之人
    挖掘坑洞，並自不明處所載來含紙渣、污泥及塑膠袋等物之
    事業廢棄物，回填至前開土地上。其中第1736地號土地回填
    垃圾321平方公尺，第1737地號土地回填垃圾800平方公尺，
    第1738地號土地回填垃圾482平方公尺，第1739地號土地回
    填垃圾721平方公尺。丙○○並因而意圖為自己不法之利益
    ，竊佔乙○○所有之土地共計1,521平方公尺（如附圖所示
    粉紅色及藍色標明之區域），至90年9月7日中午始經乙○○
    發現報警查獲（竊佔柯來春前揭土地部分則未經柯來春告訴
    ）。
二、案經乙○○訴由苗栗縣警察局竹南分局移送臺灣苗栗地方法
    院檢察署檢察官偵查起訴。
    理  由
一、訊據上訴人即被告丙○○（下稱被告）對於前揭土地係伊提
    供予年籍姓名不詳綽號「小吳」之人挖掘並從中獲利、前揭
    土地係經綽號「小吳」之人回填廢棄物，且其中苗栗縣後龍
    鎮○○段第1737號、第1739地號土地係其堂弟乙○○所有等
    事實，均坦承不諱，惟辯稱不知道回填的是廢棄物，且告訴
    人乙○○曾同意土地由伊耕種云云。經查：(一)、被告於90年
    12 月7日偵訊時供稱：「（何時開始在後龍外埔段第1737、
    1739地號挖採砂石？）89年12月中旬開始僱一名怪手挖砂石
    ，另外僱1台卡車載運，因不能耕種，請朋友幫忙翻土，是
    綽號『小吳』，不知姓名住址，開挖之前一星期左右，我帶
    小吳去看我的地」等語（見偵查卷第21頁反面），於91年5
    月9日偵訊時供稱：「（何時與『小吳』碰面？）89年12月
    中．．」、「（『小吳』當時怎麼說？）他說願以幫我將地
    上的砂石挖掉，他會給我固定的錢，但他總共紙給了我4萬
    元就跑掉了（原先要給我10幾萬元）」等語（見偵查卷第75
    頁），於本院本審供稱：「我不知道有幫我回填，小張、小
    吳是人家介紹我認識，他們說要去挖沙，挖好後會幫我回填
    ，但是，我不知道會回填廢棄物」、「（他們說要給你多少
    錢？）說一米要給我幾十元，後來，他們託朋友給我幾萬元
    而已」等語（見本院本審卷第37頁），被告顯係將前揭土地
    提供他人開挖砂土後回填廢棄物，並獲取利益，核與告訴人
    乙○○指訴者相符。此外，復有土地所有權狀影本2紙、苗
    栗縣環境保護局環境保護工作紀錄表1份、臺灣苗栗地方法
    院檢察署現場履勘筆錄1份、苗栗縣竹南地政事務所土地複
    丈成果圖及現場照片多張附卷可稽，被告未經主管機關許可
    ，提供土地回填廢棄物，並竊佔告訴人乙○○土地共計
    1,521平方公尺犯行事證明確，至堪認定。(二)、被告雖辯稱
    ：不知道回填的是廢棄物云云，惟被告在前揭土地耕作已有
    數年，業據告訴人乙○○、證人柯來春證述明碓，是被告對
    於前揭土地之砂土係適合農作使用之優質良土自屬知悉，而
    被告既將前揭土地提供他人挖掘砂土以從中獲取利益，則被
    告對於前揭土地之砂土應具一定經濟價值及他人挖掘後不以
    乾淨之良土回填等情應可預見，被告所辯不知道回填的是廢
    棄物云云，顯屬飾卸之詞，難以採信。被告另辯稱告訴人乙○○曾同意土地由伊耕種，並非竊佔云云，惟綽號「小吳」
    、「小張」男子挖地的那段期間都沒有種任何作物，業據被
    告於偵訊時供承在卷（見偵查卷第76頁），而被告於警訊時
    亦供承：「因為我本身在整理我自己的土地，不小心去挖到
    他（指告訴人乙○○）土地」等語，告訴人乙○○於警詢時
    亦指述未同意被告盜挖其土地等語（見偵查卷第6頁反面）
    ，況挖掘土地下層之砂土將影響土地之正常使用，告訴人乙○○豈會輕率同意，是被告所謂曾獲告訴人乙○○同意云云
    ，亦無可採信。(三)、綜上所述，被告犯罪事證明確，其所否
    認與辯解無非卸責飾詞，委無可採，應依法論科。
二、按內政部頒「營建剩餘土石方處理方案」規定，營建剩餘土
    石方之種類，包含建築工程、公共工程及建築物拆除工程施
    工所產生之剩餘泥、土、砂、石、磚、瓦、混凝土塊；惟不
    包括施工所附帶產生之金屬屑、玻璃碎片、塑膠類、木屑等
    廢棄物，故包含該等廢棄物者，屬營建事業廢棄物。有關拆
    除建築物施工所產生之剩餘泥、土、砂、石、磚、瓦、混凝
    土塊，摻雜建築物拆除工程所產生之金屬屑、玻璃碎片、塑
    膠類、木屑、竹片、紙屑等，係屬內政部公告「營建事業廢
    棄物再利用種類及管理方式」、「編號八、營建混合物」，
    故其再利用應依該管理方式規定辦理。查本案被告丙○○供
    人傾倒者為建築廢棄物，有前揭現場履勘筆錄在卷可稽，並
    不符上述管理方式規定，應依「營建事業廢棄物再利用管理
    辦法」取得個案再利用許可後，始得為之，否則仍屬違反廢
    棄物清理法之行為。又行為後法律有變更者，適用裁判時之
    法律，但裁判前之法律有利於行為人者，適用最有利於行為
    人之法律，為刑法第2條第1項定有明文。次按廢棄物清理法
    業於90年10月24日修正公布，同年10月26日生效，修正前廢
    棄物清理法第22條第2項第3、4款規定，移置為修正後第46
    條第1項第3、4款，其法定刑均由「處1年以上5年以下有期
    徒刑，得併科1百萬元以下罰金」，修正為「處1年以上5 年
    以下有期徒刑，得併科新臺幣3百萬元以下罰金」，比較修
    正前後之規定，除將原條文第2項第4款規定之「許可證或核
    備文件」予以修改為「許可文件」、及第3項規定之「許可
    證」改為「許可文件」外，其餘僅於科處罰金刑部分單位標
    準不同（舊法為銀元，新法為新台幣），有期徒刑刑度部分
    均相同，2者之法定刑經比較後並無不同，新法自無不利於
    被告，依刑法第2條第1項前段之規定，自應適用新法即裁判
    時之法律。被告丙○○未經主管機關許可，提供自己及他人
    所有土地供人回填事業廢棄物，核其所為，係犯刑法第320
    條第2項之竊佔罪及90年10月24日修正公布之廢棄物清理法
    第46條第1項第3款之未經主管機關許可，提供土地回填廢棄
    物罪。公訴人認被告係犯未依法領有廢棄物處理許可文件，
    從事廢棄物處理罪嫌，惟為被告所否認，又查被告於6、7年
    前係依賴種田維生，並曾向丁○○購買西瓜苗種植，買的苗
    只能種植一季，其他時間種蕃薯，被告最後一次向丁○○購
    買西瓜苗係3、4年前及被告除耕田外還有在作水泥工等情，
    業據證人丁○○於本院本審證述明確（見本院卷第31至33頁
    ），被告否認從事廢棄物處理乙節堪予採信，其顯非從事廢
    棄物處理工作之人，被告所為核與90年10月24日修正公布之
    廢棄物清理法第46條第1項第4款之未依法領有廢棄物處理許
    可證或核備文件，從事廢棄物處理之構成要件尚屬有別，被
    告所為未經主管機關許可，提供土地回填廢棄物，與起訴之
    社會基本事實相同，應由本院變更起訴法條。又公訴意旨認
    被告丙○○與綽號「小吳」之男子間有違反廢棄物清理法之
    犯意聯絡及行為分擔，為共同正犯等語，亦有未洽。被告所
    犯上開2罪，具有方法結果之牽連關係，為牽連犯，應從一
    重以修正後廢棄物清理法第46條第1項第3款之未經主管機關
    許可，提供土地回填廢棄物罪處斷。
三、原審以被告犯罪事證明確，予以論罪科刑，固非無見，惟查
    ：被告所為係為將開挖之坑洞填平，此據被告及告訴人供承
    並指述在卷，顯見被告所為係犯係未經主管機關許可，提供
    自己及他人所有土地供人回填一般事業廢棄物罪，原審認被
    告係未依法領有廢棄物處理許可文件，從事廢棄物處理罪，
    併認被告與綽號「小吳」之人共犯，均有未洽；又廢棄物回
    填原可能具有繼續犯之性質，被告回填廢棄物之地點係相鄰
    之土地，回填地點集中，雖回填廢棄物之時間約達9個月，
    然仍係基於單一未經許可，提供土地回填廢棄物之決意犯之
    ，無須強予認定有數行為而屬連續犯，原審法院認被告屬連
    續犯亦有未合；又柯來春係被告堂弟，已據柯來春於本院前
    審陳明，按於直系血親、配偶或同財共居親屬間，或其他5
    親等內血親或3親等內姻親之間，犯刑法第320條第2項之竊
    佔罪者，須告訴乃論，刑法第324條第2項定有明文，本案案
    卷並未見任何柯來春曾對被告提出竊佔告訴之資料，訴追條
    件尚有未備，原審認被告併竊佔柯來春土地，同有未合（此
    部分依公訴意旨認與被告違反廢棄物清理法部分（具有方法
    、結果之牽連犯關係，本審判不可分原則，爰不另為不受理
    之諭知），被告上訴意旨辯稱係受他人欺騙云云雖無可採，
    但原審判決既有可議之處，即屬無可維持，應由本院予以撤
    銷改判，爰審酌被告犯罪之動機、目的、手段、所為危害環
    境尚非輕微及其犯罪後態度暨未經告訴人乙○○同意即擅自
    竊佔土地供他人回填廢棄物，事發至今迄未與告訴人乙○○
    達成和解等一切情狀，量處如主文第2項所示之刑，以示懲
    儆。又被告前未曾受有期徒刑以上刑之宣告，有檢察署刑案
    資料查註紀錄表及臺灣高等法院被告全國前案紀錄表在卷足
    稽，經此偵審程序之教訓，當知警惕而無再犯之虞，又依證
    人陳清吉於本院所證，被告應確已花費相當心力清除現場垃
    圾，本院審酌上情，認主文第2項所示刑之宣告已足策勵被
    告向善，所宣告之刑，以暫不執行為宜，爰併宣告緩刑2年
    ，以啟自新。
據上論斷，應依刑事訴訟法第369條第1項前段、第364條、第299
條第1項前段、第300條，修正前廢棄物清理法第46條第1項第3款
，刑法第2條第1項前段、第11條前段、第320條第2項、第1項，
第55條、第74條第1款，罰金罰鍰提高標準條例第1條前段，判決
如主文。
本案經檢察官甲○○到庭執行職務。
中      華      民      國    95  年   5   月    30   日
               刑事第七庭  審判長法  官  林  榮  龍
                                 法  官  許  秀  芬
                                 法  官  江  錫  麟
上列正本證明與原本無異。
如不服本判決應於收受送達後十日內向本院提出上訴書狀，其未
敘述上訴之理由者並得於提起上訴後十日內向本院補提理由書（
均須按他造當事人之人數附繕本）。
                                 書記官  劉  建  智
中    華    民    國    95    年    6     月    1     日
附錄論罪科刑法條
廢棄物清理法第46條：
  有下列情形之一者，處1年以上5年以下有期徒刑，得併科新臺
  幣3百萬元以下罰金：
  一  任意棄置有害事業廢棄物。
  二  事業負責人或相關人員未依本法規定之方式貯存、清除、
      處理或再利用廢棄物，致污染環境。
  三  未經主管機關許可，提供土地回填、堆置廢棄物。
  四  未依第41條第1項規定領有廢棄物清除、處理許可文件，
      從事廢棄物貯存、清除、處理，或未依廢棄物清除、處理
      許可文件內容貯存、清除、處理廢棄物。
  五  執行機關之人員委託未取得許可文件之業者，清除、處理
      一般廢棄物者；或明知受託人非法清除、處理而仍委託。
  六  公民營廢棄物處理機構負責人或相關人員、或執行機關之
      人員未處理廢棄物，開具虛偽證明。
  無許可文件，以經營廢棄物清除、處理為常業者，處3年以上
  10年以下有期徒刑，得併科新臺幣9百萬元以下罰金。
                                                      Ｆ


司法院資訊處製作；財團法人民間司法改革基金會備份。
